臺灣新北地方法院民事裁定
110年度消債更字第560號
聲  請  人  歐瑛賢  



上列當事人因消費者債務清理事件，聲請更生，本院裁定如下：
    主  文
聲請人甲○○自中華民國111年6月17日上午10時起開始更生程序。
命司法事務官進行本件更生程序。
    理  由
一、按債務人不能清償債務或有不能清償之虞者，得依本條例所
    定更生或清算程序，清理其債務；債務人對於金融機構負債
    務者，在聲請更生或清算前，應向最大債權金融機構請求協
    商債務清償方案，或向其住、居所地之法院或鄉、鎮、市、
    區調解委員會聲請債務清理之調解；法院開始更生程序之裁
    定，應載明其年、月、日、時，並即時發生效力；法院裁定
    開始更生或清算程序後，得命司法事務官進行更生或清算程
    序，必要時得選任律師、會計師或其他適當之自然人或法人
    一人為監督人或管理，消費者債務清理條例（下稱消債條例
    ）第3 條、第151 條第1 項、第45條第1 項、第16條第1 項
    分別定有明文。次按依消債條例第3 條規定，債務人不能清
    償債務或有不能清償之虞者，均得依本條例所定更生或清算
    程序，清理其債務。不採現行破產法僅以「不能清償」為聲
    請破產之要件，債務人如具「不能清償之虞」亦可聲請更生
    或清算，而不必等到陷於「不能清償」之狀態，使債務人得
    以儘早利用更生或清算程序清理債務，重建經濟生活，債權
    人之權益並可受較大之滿足。所謂「不能清償」，指債務人
    因欠缺清償能力，對已屆期之債務，全盤繼續處於不能清償
    之客觀經濟狀態者而言。又所謂「不能清償之虞」，係指依
    債務人之清償能力，就現在或即將到期之債務，有不能清償
    之蓋然性或可能性而言。易言之，債務人之狀態如置之不理
    ，客觀上得預見將成為不能清償之情形而言，此將來發生不
    能清償之事實，不必達到高度之確信。至於債務人之清償能
    力，則包括財產、信用及勞力（技術），並不以財產為限，
    必須三者總合加以判斷仍不足以清償債務，始謂欠缺清償能
    力而成為不能清償。債務人之清償能力係處於流動性狀態，
    聲請時與法院裁定時之清償能力未必一致，應以法院裁定時
    為判斷基準時（司法院民事廳民國99年11月29日廳民二字第
&ZZZZ; &ZZZZ; 0000000000號第二屆司法事務官消債問題研討第
    4 號消費者
    債務清理條例法律問題研審小組之研審意見參照）。
二、聲請意旨略以：伊於105年11月份，曾依據消費者債務清理
    條例第151條之規定申請債務前置協商，與最大債權銀行永
    豐商業銀行股份有限公司(下稱永豐銀行)調解，永豐銀行提
    供分180期、0利率、月繳新臺幣(下同)13,000元之還款方案
    ，因伊當時擔任工頭，平均薪資為27,250元，倘若扣除永豐
    銀行提供之13,000元之還款方案，剩餘可用之餘額已低於新
    北市每人每月最低生活費用15,408元，伊無法負擔，致調解
    不成立，伊有不能清償債務或有不能清償債務之虞之情形，
    故提起本件更生之聲請等語。
三、經查，聲請人提出本件更生聲請前，曾與最大債權金融機構
    永豐銀行進行前置協商，永豐銀行提供分180期、0利率、每
    期清償12,450元之還款方案，因聲請人無法負擔，於105年1
    2月28日調解不成立乙節，經本院調取115年度司消債調字第
    726號卷宗（下稱調解卷宗）查閱無訛，是此部分事實堪以
    認定，合先敘明。又本件聲請人所積欠本金及利息債務總額
    未逾1,200 萬元，且於聲請更生前1 日回溯5 年內未從事每
    月平均營業額20萬元以上之營業活動，業據聲請人陳明在卷
    ，是以聲請人本件更生聲請可否准許，即應審究聲請人現況
    是否有不能清償債務或有不能清償之虞等情事而定。
四、次查：
  ㈠聲請人主張名下有一台汽車(車牌號碼00-0000)、上海商業銀
    行存款662元、彰化銀行存款5元外，無其他任何財產，目前
    任職於緯澔科技有限公司擔任外務人員，每月收入31,000元
    等情（見本院卷第25、115至117頁），業據聲請人提出財產
    及收入狀況說明書、108至109年度綜合所得稅各類所得資料
    清單、勞工保險被保險人投保資料表、在職證明書、全國財
    產稅總歸戶財產查詢清單、台北國際商業銀行、彰化銀行存
    摺、保誠人壽保險股份有限公司保險單、中華民國人壽保險
    商業同業公會保險業通報作業資訊系統資料查詢結果表等件
    為證（見本院卷第25、37至59、121致133頁），堪可憑採。
  ㈡債務人必要生活費用，以最近一年衛生福利部或直轄市政府
    所公告當地區每人每月最低生活費1.2 倍定之。債務人聲請
    更生或清算時所提財產及收入狀況說明書，其表明每月必要
    支出之數額，與本條例第64條之2 第1 項、第2 項規定之認
    定標準相符者，毋庸記載原因、種類及提出證明文件，消債
    條例第64條之2 第1 項、消債條例施行細則第21條之1第3 
    項分別定有明文。經查，聲請人主張其每月之必要生活費用
　　為18,720元(見本院卷第27頁)，雖僅提出發票水費、電費通
    知單、房屋租賃契約書、戶籍謄本、台南市小吃職業工會繳
    費單為證(見本院卷第77至85、91、97-2頁)，惟徵以前揭說
    明及參以111年度新北市每人每月最低生活費用之1.2 倍為1
    8,960元，是聲請人主張每月個人必要生活費用為18,720元
    ，堪可憑採。
　㈢聲請人主張其育有2 名未成年子女，每月支出2名子女各6,00
    0元扶養費乙節(見本院卷第27頁)，業據聲請人提出財產及
    收入狀況說明書、戶籍謄本、108、109年度綜合所得稅各類
    所得資料清單、全國財產稅總歸戶財產查詢清單為證（見本
    院卷第27、93至95、135至145頁），衡酌聲請人之子女係10
    1年9月2日、102年12月6日出生，現為10、9歲，堪認聲請人
    之未成年子女現無謀生能力。又依民法第1089條第1 項規定
    ，聲請人應與其配偶共同負擔扶養費。據此計算，並依消債
    條例第64條之2 第2 項規定，聲請人主張其每月需支付子女
    扶養費為6,000元，合計12,000元，較聲請人本應負擔子女
    每月消費支出18,960元(即：18,960元÷2 人×2人＝18,960元)
    為低，應堪採信。
  ㈢綜上，聲請人每月可處分所得數額為31,000元，扣除每月必
    要生活費用及扶養費30,720元後，剩餘280元，無法負擔永
    豐銀行提供分180期、0利率、每期清償12,450元之還款方案
    。是以聲請人目前之資力，客觀上處於不足以清償債務之經
    濟狀態，符合消債條例第3 條所規定「債務人不能清償債務
    或有不能清償之虞」之情形。
五、從而，聲請人確有無法清償債務之情事，又所負無擔保或無
    優先權之本金及利息債務並未逾1,200 萬元，且未經法院裁
    定開始清算程序或宣告破產，而聲請人於聲請更生前1 日回
    溯5 年內未從事營業活動。復查無消債條例第6 條第3 項、
    第8 條或第46條各款所定駁回更生聲請之事由存在，則聲請
    人聲請更生，應予准許。至更生程序開始後，聲請人之更生
    方案仍須由債權人會議可決或由法院裁定認可後方能實行，
    倘更生方案未能經債權人會議可決或經法院裁定認可，則將
    依消債條例第61條規定，開始清算程序，此恐非有利於聲請
    人，是請斟酌以最大還款誠意，擬定足為債權人接受或足供
    法院認為公允之更生方案，俾免更生程序進行至依消債條例
    第61條規定應行清算之程度，附此敘明。
六、爰裁定如主文。
中　　華　　民　　國　　111 　年　　6 　　月　　17　　日
                  民事第六庭  法  官  黃信滿
以上正本證明與原本無異。
本件裁定不得抗告。
本裁定已於民國111年6月17日上午10時公告。
中　　華　　民　　國　　111 　年　　6 　　月　　17　　日
                              書記官  林沂㐵